臺灣桃園地方法院刑事判決　　　　　　　 96年度訴字第423號
公　訴　人　臺灣桃園地方法院檢察署檢察官
被　　　告　丙○○
選任辯護人　林凱律師
　　　　　　劉楷律師
上列被告因違反毒品危害防制條例等案件，經檢察官提起公訴（
95年度偵字第22240 、25400 號），本院判決如下：
    主  文
丙○○無罪。
    理  由
一、公訴意旨略以：被告丙○○與乙○○（經他案判處有期徒刑
    7 年確定）共同基於私運第三級毒品之犯意聯絡，謀議以郵
    寄包裹之方式自馬來西亞運輸毒品來臺，先由乙○○於民國
    94年11月23日，向不知情之陳儀羚承租桃園縣桃園市○○○
    路○ 段200 之9 號10樓之處所，2 人再委請與其等有犯意聯
    絡而年籍不詳之人從馬來西亞以國際快遞方式，先後3 次於
    附表所示時間，郵寄如附表所示收件人為「張明傑」之包裹
    至乙○○所承租之上開處所，及不知情之高正傳位在臺北市
    文山區○○路279 號2 樓之住處。除如附表編號1 所示該次
    乃係測試可否成功，該包裹並非毒品，並已由乙○○轉交被
    告，餘2 次寄送之物均是第三級毒品愷他命。嗣於94年12月
    17日，因如附表編號2 、編號3 之包裹為郵務人員察覺有異
    ，通知法務部調查局航業海員調查處處理，調查局人員乃在
    如附表編號2 所示包裹送達時，查獲前往領貨之不知情計程
    車司機甲○○，並扣得該包裹，另至如附表編號3 所示之處
    ，扣得如附表編號3 所示之包裹。因認被告犯有毒品危害防
    制條例第4 條第3 項之運輸第三級毒品罪及懲治走私條例第
    2 條第1 項之私運管制物品罪云云。
二、按犯罪事實應依證據認定之，無證據不得認定犯罪事實；不
    能證明被告犯罪者，應諭知無罪之判決，刑事訴訟法第154
    條第2 項、第301 條第1 項分別定有明文。而認定不利於被
    告之事實，須依積極證據，苟積極證據不足為不利於被告事
    實之認定時，即應為有利於被告之認定，更不必有何有利之
    證據（最高法院30年上字第816 號判例要旨參照）。如未能
    發現相當證據，或證據不足以證明，自不能以推測或擬制之
    方法，以為裁判基礎（最高法院40年臺上字第86號判例要旨
    參照）。
三、公訴人係因如附表編號2 所示扣案之包裹，經鑑定結果為第
    三級毒品愷他命，而如附表編號1 、編號2 所示之包裹，均
    寄至乙○○之租屋處，其中如附表編號1 所示之包裹，並係
    由乙○○親自簽收，因而認定乙○○涉犯私運第三級毒品入
    臺犯行，又因乙○○到案後，於警、偵訊及本院另案（按：
    即本院95年度訴字第848 號刑事案件，以下均稱「另案」；
    該案偵查案號：臺灣桃園地方法院檢察署94年度偵字第2237
    4 號）審理時，均表示乃被告委其代為收受如附表編號1 、
    編號2 之包裹，其領得如附表編號1 之包裹，亦是交給被告
    云云，進而認定被告與乙○○共犯上開犯行，另因如附表編
    號3 所示之包裹，經鑑定結果為第三級毒品愷他命，且包裹
    之寄件人與如附表編號2 所示之包裹相同，包裹之收件人亦
    是記載「張明傑」，因而認定此部分私運第三級毒品來臺犯
    行，同為被告所為。訊據被告則堅決否認上開犯行，辯稱其
    對此事完全不知情，雖認識乙○○，但甚久未聯絡，本案與
    其無關，乙○○所述與事實不符等語。經查：
（一）本案查獲經過，乃「94年12月20日之前，財政部關稅局已
      經查獲這個包裹，裡面含有愷他命，就移交給調查局偵查
      ……我們依照程序會查這個地址有沒有人住，並會請當地
      的郵差配合寄送……由警衛簽收……有1 個人跑出來並拿
      1 張紙條說，他要領這個地址的包裹……因為已經有人出
      面承認，我們就請那個人配合我們調查……他叫甲○○，
      是個計程車司機，他說他是在半路被攔下，對方付給他錢
      ，並且交付該張紙條，要他到大興西路來領包裹，對方並
      說，若他領到包裹，要將包裹送到南崁交流道旁的客運站
      ，並打紙條上所寫的電話號碼，就會有人把包裹拿走，我
      們就把甲○○帶到南崁交流道，並打上面的電話，但沒有
      人接……。後來查到屋主是陳儀羚，陳儀羚說房子是出租
      給乙○○，我們也去查閱警衛室的郵件登記簿，發現乙○○有收過1 個寄給『張明傑』的包裹，但乙○○簽的是自
      己的名字，我們就認為乙○○涉嫌重大，……抓到乙○○
      後，還沒有做筆錄前，有請甲○○指認乙○○是不是就是
      委託他領取包裹的那個人，甲○○說不是，我們即認為還
      有別的共犯，……乙○○供出他之前所領收件人為『張明
      傑』的包裹，是丙○○叫他領的，他領到後，也是交給丙○○，這次沒有領到的包裹，也是丙○○授意他去領的，
      只是乙○○後來沒有去領……因此認為丙○○涉嫌重大。
      」等情，業經法務部調查局航業海員調查處調查員戊○○
      到庭證述明確（見本院卷第64、65頁），復經另名調查員
      丁○○確認無誤（見本院卷第68至73頁），2 證人並均表
      示，其等並未對被告實施通訊監察（見本院卷第73頁），
      是本案所以鎖定被告，實係基於乙○○之說詞，而非在上
      開包裹之寄送、領取過程，查到與被告有何關連。經對本
      案相關證人即乙○○租屋處大樓警衛蔡鴻淵（見第15262
      號偵查卷第26至28、30、31頁；本院另案卷第53至62頁）
      、房東陳儀羚（見第15262 號偵查卷第18至20頁；本院另
      案卷第63至66頁）、計程車司機甲○○（見第15262 號偵
      查卷第14至17頁，按：甲○○所述交代其領包裹人之人，
      特徵與被告不符，故公訴人認另有他人）、乙○○原指為
      與被告共同委請其代收包裹（嗣又改口與之無關）之張茗
      傑（見第15262 號偵查卷第38、39頁；本院另案卷第193
      至200 頁）、被告之妻謝茹萍（見第22374 號偵查卷第50
      、51頁）等人查證，各證人除均否認自己涉犯本案外，其
      等所述內容，完全未提及被告與本案有何關連。而調取乙○○、陳儀羚使用之行動電話及甲○○指為委請其代領如
      附表編號2 所示包裹之人所留號碼0000000000號行動電話
      之申請及通聯資料（見第1794號偵查卷第55頁；本院另案
      卷第100 至179 頁）核對，亦未查到相關證據足認被告涉
      犯本案。證人戊○○並表示，事後監聽乙○○之行動電話
      ，未發現被告與乙○○之間有聯絡（見本院卷第66頁）。
      戊○○雖提及其等查緝被告過程中，發現疑似被告使用之
      號碼0000000000號行動電話，有撥打至馬來西亞之通話紀
      錄云云（見本院卷第65頁），然該支電話聲請人為被告之
      妻謝茹萍，為謝茹萍所自承（見第22374 號偵查卷第51頁
      ），是否為被告所使用，並非無疑，戊○○復表示：因無
      與國際刑警組織聯絡管道，並未查證該支電話所撥打那支
      馬來西亞電話使用人，不知道該支馬來西亞電話使用人的
      實際背景，也無法確定該支電話是販毒集團的電話等語（
      見本院卷第67頁），自難逕以此通話紀錄，即認定被告私
      運毒品入臺。是遍查全案卷證資料，除乙○○於警、偵訊
      及本院另案審理時之說詞外，尚查無被告與如附表所示包
      裹具關連性之直接證據。
（二）公訴人雖以乙○○於警、偵訊及本院另案審理時之說詞，
      架構被告涉犯如附表編號1 、編號2 部分之犯罪情節，然
      乙○○之說詞，卻有諸多瑕疵。蓋乙○○於警詢時，原稱
      ：「88年間，在桃園監獄少年觀護所入監服刑期間，認識
      『張名傑（按：即張茗傑）』……出獄後……『張名傑』
      介紹我認識也是一直無業的丙○○……約在94年11月27或
      28日那天，『張名傑』主動打電話給我表示：他有1 件事
      要找我幫忙……當面再告訴我。約隔3 、4 天後，丙○○
      打電話給我約我見面，我剛好在同安街家中，故請他來家
      中談，丙○○來我家告訴我是『張名傑』叫他來的，邱某
      並表示『張名傑』有1 件包裹要寄到我租屋處所來，叫我
      替他們收領。……我確實在94年12月10日替『張名傑』及
      丙○○收領那件包裹，收領後，我先打電話告訴丙○○，
      並依邱某指示將這件外包裝書寫『張明傑』收之包裹提到
      14樓丙○○住處，因邱某不在家，故交給邱某老婆。而約
      1 星期後左右，邱某又打電話給我表示：『這幾天還有1
      個包裹會寄到我租屋處……叫我記得去收，收領後還是跟
      上次一樣交給他』，我表示我這幾天可能會和我女友出去
      ，恐怕無法領，我就告訴他只要向警衛表示是我授權他來
      領就可以了……。」（見第22374 號偵查卷第6 、7 頁）
      云云，亦即本案是張茗傑先開口要其幫忙，接著由被告與
      之聯絡，其領得如附表編號1 所示之包裹後，乃交給被告
      之妻謝茹萍，如附表編號2 所示之包裹，則與其無關。然
      乙○○此一說詞，非僅為謝茹萍、張茗傑所駁斥，其於偵
      訊時，亦改稱領取如附表編號1 所示之包裹後，係直接交
      給被告，而非被告之妻謝茹萍（見第22374 號偵查卷第64
      頁）；於本院另案審理時，並翻稱：本案與張茗傑無關，
      是被告要其去領前揭包裹（見本院另案卷第197 、198 頁
      ），己身說法同樣前後不一。更甚者，乙○○於上開案件
      上訴至臺灣高等法院後，完全推翻先前說法，稱：「（問
      ：包裹是怎麼回事？）1 個朋友領去的。綽號阿彬，我們
      都叫他彬哥，他叫我領，行動電話忘記了，約3 、40歲，
      住桃園市那邊。」、「（問：究竟何人請你代收包裹？）
      阿彬。」（見臺灣高等法院95年度上訴字第3054號卷第45
      、48頁）；至本院具結作證時，再次表示是朋友阿彬要其
      去領包裹，並表示說法所以不同，乃是因先前想脫罪，才
      會那樣說（見本院卷第94、95頁），說詞嚴重矛盾。另，
      依乙○○上開警詢時之說法，被告曾於94年12月初與其電
      話聯絡，其於本院另案審理時，並稱：「丙○○在包裹到
      達的前3 天，用0000000000的電話打電話給我的手機說包
      裹來了，要幫他領。」（見本院另案卷第206 頁），上開
      電話是否確為被告所使用，在無其他證據足以佐證情形下
      ，已非無疑，核對乙○○使用之電話通聯紀錄（見本院另
      案卷第162 至167 頁），該電話與乙○○之電話通話時間
      ，係於94年12月19日至22日間，所稱之聯絡時間，亦與客
      觀事實不符。再者，乙○○曾提及其所以承租桃園縣桃園
      市○○○路○ 段200 之9 號10樓，是因被告之介紹乙節（
      見本院94年度聲羈字第959 號卷第11頁），亦為被告所否
      認，此與乙○○於警詢時陳稱被告打電話來向其表示（依
      其語意，乃乙○○出獄後，第1 次與被告接觸），有包裹
      要寄至其租屋處（即被告與其電話聯絡前，已承租該房屋
      ）之說法互核，亦相捍格，而證人陳儀羚、蔡鴻淵作證時
      ，均僅提到乙○○自己前往詢問是否有房屋出租，而未敘
      及被告有出面或介入（見本院另案卷第54、63頁），乙○○此部分說詞是否屬實，也有疑問。衡酌乙○○於警詢時
      之說詞，原係全盤否認，事後固坦承領取如附表編號1 所
      示之包裹，又刻意撇清與如附表編號2 所示包裹之關係，
      確有意圖脫罪之意，則其係為卸責而為不實陳述之說法，
      尚非全然無據。乙○○原為被告身分，與本案具有利害關
      係，非無為求脫罪任意飾詞卸責之可能，其上開說詞，既
      有諸多瑕疵，而於警、偵訊及本院另案審理時之說詞，復
      未經具結及被告之彈劾，自難逕據為不利被告之認定。
（三）至如附表編號3 所示私運第三級毒品愷他命入臺之犯行部
      分，證人丁○○於本院審理時證稱：「（檢察官問：如附
      表編號3 所示之包裹，如何認定與丙○○有關？）這件文
      山區○○路的包裹與前述甲○○要收的包裹是同樣時間寄
      達臺灣，寄件人地址、筆跡、收件人姓名都相同，我們認
      為是同1 集團所為，因為乙○○的條件，不可能是單1 貨
      主，乙○○亦供稱受丙○○指使，而且丙○○屢拘不到，
      丙○○生活豪奢，出入雙Ｂ轎車，謝茹萍亦供稱他沒有正
      當工作，我們從經驗法則認為丙○○應係本販毒集團的成
      員，所以才作如此認定。」（見本院卷第70頁），然嗣又
      稱：「（辯護人問：在臺北市○○區○○路地址的實際居
      住，你們有無查訪？情形為何？）有查訪，並且製作筆錄
      ，實際居住人高正傳說不知為何會有這樣的包裹寄來，他
      也不認識張明傑，因為我們查不到其他證據，只好作罷，
      但我們海調處碰過很多這樣的例子，類似的案件，都是海
      關查到有毒品後，移交給我們偵辦，有時候可能是附近的
      鄰居所為，有時候是對方有警覺不願意收，只要沒收，我
      們就沒有辦法進行下一步的動作，而且監聽亦沒有效果。
      」、「（辯護人問：你們有無實際查核文生區○○路該址
      實際居住人高正傳及其家人相關背景？）我們有查過。」
      、「（辯護人問：查到的背景，是否有與丙○○有牽連？
      ）目前查不到。」、「（辯護人問：有無查過該址附近鄰
      居與丙○○有牽連？）沒有查，也無法查。」、「（辯護
      人問：郵差送包裹到景興路的時候，該址或該址附近有無
      可疑人物？）當天由我負責在景興路伺機逮捕，但沒有發
      現任何可疑的人物，雖然我有懷疑屋主高正傳頻頻探頭出
      來看郵差來了沒有，但這只是我的猜測，而且高正傳的職
      業後來才知道是公賣局退休的，應該不會涉案。」等語（
      見本院卷第71、72頁），故就現有證據，尚難遽認如附表
      編號3 所示之包裹，與被告有何直接關連。至證人丁○○
      所稱「經驗法則」即被告生活豪奢，沒有工作，出入卻是
      雙Ｂ轎車代步部分，於辯護人詰問時，丁○○亦坦承，其
      等並未查詢過被告的雙Ｂ轎車，究竟是何人所有及來源，
      該車的詳細年份亦不知道等語（見本院卷第71頁），則據
      此推論被告涉犯本案，顯過於速斷。再就收貨方即如附表
      編號3 所示寄送地點之屋主說詞為查證，證人高正傳證稱
      ：「94年12月20日傍晚6 時許，確實有郵務人員持該件包
      裹至我住處投遞，並詢問我1 件『張明傑』的包裹，但我
      很明確的告訴郵務人員，我這裡姓高，不是張明傑，而我
      也不認識也未聽過張明傑這個名字，所以未收領這件包裹
      ，……我事後也向我家人包括兒子等（詢問），但他們都
      表示不認識張明傑，亦沒有任何人委託他們代領這件包裹
      。」（見第15262 號偵查卷第35頁），與丁○○上開說詞
      相吻合，無法供為進一步查明被告與如附表編號3 所示之
      包裹有何關連性之依據。兼之，倘公訴人所架構之犯罪事
      實為真，被告已大費周章事先安排乙○○代為收受如附表
      編號1 、編號2 所示之包裹，是否需要就如附表編號3 所
      示之包裹，另寄不同地點，增加取貨之成本及風險，亦有
      疑義。據此，就本案查獲時之現場情形及現有證據，尚難
      逕認私運如附表編號3 所示之包裹入境臺灣之犯行，是被
      告所為。
四、綜上所述，公訴人以乙○○於警、偵訊及本院另案審理時之
    說詞，及如附表編號2 所示之包裹乃係第三級毒品愷他命，
    ，架構被告涉犯私運如附表編號1 、編號2 所示包裹入境臺
    灣之情節，然乙○○之說詞，有前述之諸多瑕疵，而遍查全
    卷，並無其他相關證據足以證明被告涉犯此部分犯行，積極
    證據顯有不足；又公訴人以如附表編號3 所示之包裹經鑑定
    結果，同為第三級毒品愷他命，寄件人與如附表編號2 所示
    之包裹相同，收件人亦是記載為「張明傑」，進而認定私運
    如附表編號3 所示包裹入臺之犯行，亦是被告所為，惟私運
    如附表編號2 所示之包裹入境臺灣之行為，無從認定是被告
    所為，已如前述，復查無其他證據足以證明被告此部分犯行
    ，自難僅憑臆測，認定如附表編號3 所示之包裹，與被告具
    有關連。從而，本案既無積極證據足以證明被告涉有上開犯
    行，依據前開說明，即應為有利被告之認定，而應為無罪之
    諭知。
據上論斷，依刑事訴訟法第301 條第1 項，判決如主文。
本案經檢察官何治蕙到庭執行職務。
中　　華　　民　　國　　96　　年　　6 　　月　　21　　日
                  刑事第十庭  審判長法　官　江德民
                                    法  官  林家賢
                                    法  官  許炎灶
以上正本證明與原本無異。
如不服本判決，應於判決送達後10日內向本院提出上訴狀（應附
繕本），上訴於臺灣高等法院。
      　　　　　　　　　　　　　　　書記官　劉璟佳
中　　華　　民　　國　　96　　年　　6 　　月　　21　　日
附表：
┌──┬──────┬───────┬─────┬─────┬───────┬───────────┐
│編號│領取包裹時間│包裹寄送之地點│包裹收件人│實際領取人│包  裹  內  容│備                  註│
├──┼──────┼───────┼─────┼─────┼───────┼───────────┤
│ 1  │94年12月10日│桃園縣桃園市大│「張明傑」│乙○○    │不詳          │公訴人認：被告等人寄此│
│    │            │興西路2 段200 │          │          │              │包裹，係為確認此種方式│
│    │            │之9 號10樓（林│          │          │              │可成功收取包裹。      │
│    │            │明吉租屋處，屋│          │          │              │                      │
│    │            │主為陳儀羚）  │          │          │              │                      │
├──┼──────┼───────┼─────┼─────┼───────┼───────────┤
│ 2  │94年12月20日│同上          │「張明傑」│甲○○（計│第三級毒品愷他│公訴人認：乙○○當日有│
│    │            │              │          │程車司機）│命19盒（驗餘合│事外出，交待大樓警衛蔡│
│    │            │              │          │          │計淨重7039.88 │鴻淵寄至其所承租上開處│
│    │            │              │          │          │公克，包裝紙盒│所之包裹可由他人代領，│
│    │            │              │          │          │總重約820.00公│被告遂令年籍不詳之人，│
│    │            │              │          │          │克，見內政部警│在桃園縣龜山鄉○○路段│
│    │            │              │          │          │政署刑事警察局│與優美街口，攔叫不知情│
│    │            │              │          │          │95年3 月16日刑│而駕駛營業用小客車之林│
│    │            │              │          │          │鑑字第09500209│宜錫，以新臺幣1,000 元│
│    │            │              │          │          │08號鑑定書）  │之代價，要求甲○○至上│
│    │            │              │          │          │              │址代領包裹，並留下記載│
│    │            │              │          │          │              │「大興西路2 段200-9 號│
│    │            │              │          │          │              │10樓、張明傑、00000000│
│    │            │              │          │          │              │14」之字條，交待甲○○│
│    │            │              │          │          │              │領取該包裹後，送至桃園│
│    │            │              │          │          │              │縣桃園市○○○○道附近│
│    │            │              │          │          │              │之阿囉哈客運站。      │
├──┼──────┼───────┼─────┼─────┼───────┼───────────┤
│ 3  │94年12月20日│臺北市文山區景│「張明傑」│屋主高正傳│第三級毒品愷他│公訴人認：被告因事跡敗│
│    │            │興路279 號2 樓│          │拒收      │命16包（合計淨│露逃逸，放棄前往臺北市│
│    │            │（屋主為高正傳│          │          │重5928.33 公克│文山區○○路279 號2 樓│
│    │            │）            │          │          │，空包裝總重12│領取包裹。            │
│    │            │              │          │          │8.62公克，見法│                      │
│    │            │              │          │          │務部調查局95年│                      │
│    │            │              │          │          │12月25日調科壹│                      │
│    │            │              │          │          │字第0952221421│                      │
│    │            │              │          │          │0 號鑑定書）  │                      │
└──┴──────┴───────┴─────┴─────┴───────┴───────────┘
